臺灣高雄地方法院民事裁定　　　　　 100年度消債抗字第92號
抗　告　人　胡家治
相　對　人　萬泰商業銀行股份有限公司
法定代理人　盧正昕
上列當事人間消費者債務清理條例聲明異議事件，抗告人對於民
國100 年6 月14日本院100 年度事聲字第138 號第一審裁定，提
起抗告，本院裁定如下：
    主  文
抗告駁回。
抗告程序費用新臺幣壹仟元由抗告人負擔。
    理  由
一、抗告意旨略以：伊配偶黃琳惠現已找到工作，月收入新台幣
    （下同）9,000 元，伊無須再負扶養義務，而伊之獨生子胡
    勝傑亦願協助代償伊之債款，並同意負擔日後黃琳惠無收入
    時之扶養義務，再者，伊配偶黃琳惠於5 年後即可領取老人
    津貼3,000 元，屆時伊每月可償還之金額，可自原本承諾之
    6,000 元提高至9,000 元，是伊所提更生方案非無履行可能
    ，原裁定有誤，爰依法提出抗告等語。
二、按消費者債務清理條例之制定，乃為使負債務之消費者得依
    本條例所定程序清理其債務，以調整其與債權人及其他利害
    關係人之權利義務關係，保障債權人之公平受償，謀求消費
    者經濟生活之更生，進而健全社會經濟之發展，而更生方案
    無履行可能者、債務人有虛報債務、隱匿財產，或對於債權
    人中之一人或數人允許額外利益，情節重大者，法院應不認
    可更生方案消費者債務清理條例第1 條及第63條第1 項第8
    款、第9 款分別定有明文。又按債務人有薪資、執行業務所
    得或其他固定收入，法院認更生方案之條件公允者，得不經
    債權人會議可決，逕依債務人之聲請或依職權以裁定認可更
    生方案，消費者債務清理條例第64條第1 項定有明文。是依
    照上開條文之反面解釋，若債務人所提更生方案之條件非屬
    公允或有上開條例第63條第1 項之消極事由，法院自不得准
    許認可更生方案。
三、經查：
  (一)、本件抗告人依消費者債務清理條例規定聲請更生，經本院
      以98年度消債更字第1263號裁定開始更生程序後，司法事
      務官審酌相對人有固定收入每月約26,558元，名下有系爭
      房地各1 筆，除其個人每月生活必要費用10,033元外，尚
      須支付其配偶及母親之扶養費各6,833元、3,722元等情，
      認抗告人所提出分96期、每期於每月15日攤還6,000 元、
      清償總額為576,000 元、清償成數為35.31%之更生方案，
      已將上述每月所得扣除最低必要生活費用後之所餘全部金
      額攤還各債權人，其更生方案當屬公允、適當、可行，且
      無消費者債務清理條例第64條第2 項所定不得認可之消極
      事由存在，而依該條例第64條第1 項規定，不經債權人會
      議可決，逕予認可相對人所提更生方案，固非無見。然抗
      告人自陳其配偶黃琳惠因已屆60歲，且右手動過手術，左
      手亦有嚴重症狀，求職不易，故須由其扶養，並以財政部
      國稅局99年度每人每年免稅額計算其扶養費為6,833 元；
      而其母胡鍾阿尾已近80高齡，均由其獨立扶養，扣除每月
      領取之老農津貼6,000 元後，其每月尚須支付扶養費3,72
      2 元，是其每月必要生活費用計20,588元（10,033 +6,83
      3+3,722 ），應屬合理之支出額度。若以抗告人每月所得
      26,558元扣除上開費用後，僅餘5,970 元，尚不足攤還每
      月清償額6,000 元，且抗告人每月另有7,000 元之房貸須
      負擔，足認抗告人所提之更生方案，確無履行之可能。
  (二)、抗告人雖以其配偶黃琳惠現已覓得工作，每月可得薪資9,
      000 元，故其已不須負擔該部分之扶養費用6,833 元云云
      ，並提出在職證明書1 紙為證，惟依該在職證明書之內容
      觀之，黃琳惠甫於100 年5 月1 日覓得工作，是否持續穩
      定，尚未可知，又抗告人前亦陳稱黃琳惠雙手分別曾開刀
      或罹有疾病，且已屆60歲，重新踏入就業市場並取得穩定
      工作收入實非易事，況黃琳惠所任職之單位係住家附近之
      羊肉小吃店，該職缺及薪資得否長期存續並固定亦有可疑
      ，故原裁定將抗告人配偶之生活費用，列為其必要生活支
      出，乃基於其對配偶之扶養義務，核無不當。況抗告人每
      月尚另有7,000 元之房貸支出，縱完全扣除對配偶黃琳惠
      之扶養費6,833 元，抗告人每月所餘款項仍屬不足，是抗
      告人此部分主張尚非可採。
  (三)、至抗告人另以其子胡勝傑願協助負擔債務，及其配偶黃琳
      惠於5 年後即可領取老人年金3,000 元，屆時其每月均可
      提高償還金額至9,000 元云云，並提出兩人所簽屬之陳情
      書、同意書為證，惟更生方案能否履行，係以抗告人個人
      之償債能力為斷，非以其能否獲得財力奧援為判斷基礎，
      況該援助是否可穩定、持續提供，亦屬未知，故抗告人此
      部分主張，亦屬無據，抗告人所提之更生方案，仍應屬顯
      無履行可能，而不應認可。
四、綜上所述，本院98年度司執消債更字第1033號裁定未審究原
    更生方案無履行之可能，認抗告人以每月平均收入26,558元
    為基準，定每期償還6,000 元之更生方案條件為公允而予以
    認可，核有未恰，原審予以廢棄，發回由本院民事執行處依
    法續為妥適處理，並無不合。抗告意旨指摘原審裁定不當，
    求予廢棄，為無理由，應予駁回。
五、據上論結，本件抗告為無理由，依消費者債務清理條例第15
    條，民事訴訟法第495 條之1 第1 項、第449 條第1 項、第
    95條、第78條，裁定如主文。
中    華    民    國   100    年    7     月    22    日
              民事第二庭審判長法  官  郭  宜  芳
                              法  官  盧  怡  秀
                              法  官  謝  雨  真
上為正本係照原本作成
不得再抗告。
中    華    民    國  100     年    7     月    22    日
                              書記官  解景惠